【裁判字號】    99,簡上,10
【裁判日期】    990412
【裁判案由】    拆屋還地
【裁判全文】
臺灣花蓮地方法院民事判決              99年度簡上字第10號
上  訴  人  丁○○
訴訟代理人  丙○○
複代理人    戊○○
被上訴人    花蓮縣瑞穗鄉農會
法定代理人  己○○
訴訟代理人  乙○○
訴訟代理人  甲○○
訴訟代理人  庚○○
上列上列當事人間請求拆屋還地事件，上訴人對於中華民國98年
11月27日臺灣花蓮地方法院98年度玉簡字第28號第一審判決提起
上訴，本院於99年3月23日言詞辯論終結，判決如下：
    主  文
上訴駁回。
第二審訴訟費用由上訴人負擔。
    事  實  及  理  由
一、本件經本院審理結果，認為原審依民法第767條物上請求權
    之法律關係，判決命上訴人即被告應將其所有坐落花蓮縣瑞
    穗鄉○○段89地號土地（下稱系爭土地）上，如附圖所示Ａ
    部分之建物拆除，將占用之土地返還被上訴人，並依職權宣
    告假執行，認事用法並無不合，應予維持。爰引用第一審判
    決所載之事實及理由如附件所示。
二、上訴人提起上訴，聲明1.原判決廢棄，2.被上訴人在第一審
    之訴駁回。其陳述除與原審判決書所記載者相同，予以引用
    外，另補充陳述略以：對系爭土地為被上訴人所有並不爭執
    。但系爭如附圖所示Ａ部分之建物在被上訴人取得系爭土地
    所有權之前，就存在於系爭土地上，且上訴人有支付原地主
    租金，應可認為是有權占有。如認並非有權占有，希望被上
    訴人能讓上訴人承租或由上訴人買受系爭土地，如需拆除亦
    應給予拆遷補償費等語。
三、被上訴人則聲明：上訴駁回。其陳述與原審判決書所記載者
    均相同。
四、本院得心證之理由，除引用第一審判決理由所載（如附件）
    外，並補充如下：按當事人主張有利於己之事實者，就其事
    實有舉證之責任；民事訴訟法第277條前段定有明文。本件
    上訴人雖辯稱其對占用之基地與前地主有租賃關係存在，並
    非無權占用等語。惟並未能舉證以實其說，揆諸上引法條，
    本難為其有利之認定。此外上訴人復無從證明系爭建物有何
    權源得占用系爭土地，則對被上訴人而言即屬無權占有，其
    辯稱有權占用系爭土地云云，尚非可採。至被上訴人本於土
    地所有權人之地位，本得決定如何為權利之行使，從而，被
    上訴人如不擬出賣或出租系爭土地，而依民法第767條所有
    物返還請求權之法律關係，訴請上訴人拆除系爭建物，並將
    系爭土地返還被上訴人，為有理由，應予准許。是原審判決
    如被上訴人所請，並依職權宣告假執行，於法並無不合。上
    訴意旨指摘原判決不當，求予廢棄改判，為無理由，應予駁
    回其上訴。
五、據上論結，本件上訴為無理由，依民事訴訟法第385條第1項
    前段、第436條之1第3項、第449條第1項、第78條、第463條
    ，判決如主文。
中    華    民    國    99    年    4     月    12    日
                       臺灣花蓮地方法院民事庭
                           審判長法官  湯文章
                           法      官  陳燁真
                           法      官  陳雅敏
以上正本係照原本作成。
本判決不得上訴。
中    華    民    國    99    年    4     月    12    日
                           法院書記官  蕭惟

司法院資訊處製作；財團法人民間司法改革基金會備份。
